【裁判字號】    98,訴,328
【裁判日期】    981009
【裁判案由】    清償債務
【裁判全文】
臺灣雲林地方法院民事判決               98年度訴字第328號
原      告  雲林縣虎尾鎮農會
法定代理人  甲○○
訴訟代理人  丁○○
被      告  戊○○
            丙○○
兼  上二人
訴訟代理人  乙○○
上列當事人間請求清償債務事件，本院於民國98年9 月25日言詞
辯論終結，判決如下：
    主      文
原告之訴駁回。
訴訟費用由原告負擔。
    事實及理由
一、原告主張：緣訴外人李清河即被告戊○○之夫、被告丙○○
    、乙○○之父，生前在其供銷部服務，簽有員工親屬保證書
    ，若李清河對其有侵占或虧短財物等不法行為，李清河之親
    屬與李清河願連帶負損害賠償責任。嗣李清河在承辦其飼料
    業務期間，竟侵占公款新台幣4,801,346 元，經其向李清河
    訴追，業已取得執行名義，詎李清河於民國97年6 月15日死
    亡，被告等竟向鈞院聲明拋棄繼承李清河之遺產，有違連帶
    保證人之責任，為此提起本訴。聲明：被告應連帶給付其上
    揭金額及自79年10月25日起至清償日止，按年利率百分之五
    計算之利息。
二、被告則以：原告提出之員工保證書並未經渠等簽名，渠等並
    未有為李清河保證人事之意；其次，依民法債編施行法第35
    條及民法第756 條之3 第1 項規定，本件人事保證已逾3 年
    保證期間，該人事保證契約亦已失無效。又依民法債編施行
    法第35條及民法第756 條之8 規定，原告對渠等之請求權，
    亦已罹於2年時效等語為辯。聲明：駁回原告之訴。
三、得心證之理由：
  (一)按當事人主張有利於己之事實者，就其事實有舉證之責任，
    民事訴訟法第277 條定有明文。又主張法律關係存在之當事
    人，須就該法律關係發生所須具備之特別要件，負舉證責任
    。次按人事保證契約之成立，固不以訂立書面為必要（民法
    第756 條之1 第1 項），惟仍須雙方意思表示業已合致，始
    足當之，此觀民法第153 條笫1 項規定自明。
  (二)原告主張之之上揭事實，固據其提出台灣省雲林縣虎尾鎮農
    會員工保證書、戶籍謄本、本院93年8 月18日雲院瑜93執癸
    字第8332號債權憑證、本院97年7 月29日雲院隆家喜決97繼
    字第639 號函稿（均影本）各1 份在卷為佐。惟被告等否認
    有與原告簽訂上揭人事保證契約書之事實，而觀諸原告所提
    之上揭台灣省雲林縣虎尾鎮農會員工保證書內之具保親屬欄
    固列有被告等人，然該份保證書並未經被告等人簽章，亦有
    該份保證書在卷可憑。職故，被告辯稱：渠等未與原告成立
    系爭人事保證契約乙節，要屬可採。此外，原告又未能舉證
    證明兩造確有成立系爭人事保證之合意，則原告主張被告應
    就訴外人李清河侵占其公款行為負連帶賠償責任，自難謂有
    據，不應准許。
  (三)本件事證已臻明確，兩造其餘攻擊防禦方法及所提之證據，
    與判決結果不生影響，不另論述，併此敘明。
四、據上論結：原告之訴為無理由，依民事訴訟法第78條，判決
    如主文。
中    華    民    國    98    年    10    月    9     日
                  民事第一庭    法  官  蔣得忠
以上正本係照原本作成
如對本判決上訴，須於判決送達後廿日內向本院提出上訴狀
中    華    民    國    98    年    10    月    9     日
                                書記官  賴成育


司法院資訊處製作；財團法人民間司法改革基金會備份。
